臺灣嘉義地方法院民事判決　　　　　　　 100年度訴字第27號
原　　　告　田有乾
被　　　告　田張壽春
上列當事人間請求履行契約事件，本院於民國100年1月28日言詞
辯論終結，判決如下：
    主  文
被告應給付原告新臺幣萬元，及自民國一００年一月十一日起
至清償日止，按週年利率百分之五計算之利息。
被告應自民國一００年二月五日起至原告逝世之前一日止，按月
於每月五日給付原告新臺幣一萬元。
訴訟費用由被告負擔。
本判決第一項得假執行，但被告以新臺幣萬元為原告預供擔保
後，得免為假執行。
本判決第二項於每期清償期屆至，得假執行，但被告於每期清償
期屆至，各以新臺幣壹萬元為原告預供擔保後，得免為假執行。
    事實及理由
一原告起訴主張：兩造本係夫妻，於民國94年6月20日協議離婚
  ，已辦畢離婚登記。依兩造訂立之離婚協議書（下稱系爭協議
  書）第1條第3款約定：「女方（指被告）自離婚生效日起，每
  月5號支付男方（原告）每月新臺幣壹萬元整之零用金，直至
  男方逝世為止。」，惟被告自99年11月5日起即未依該協議書
  按月給付原告新臺幣（下同）1萬元，算至100年1月5日止，被
  告應給付原告計3萬元。被告自99年11月5日起即未依上開協議
  按月於每月5日給付原告1萬元之零用金，可見至原告逝世日前
  ，被告有到期不履行之虞，而有提起將來給付之訴之必要，爰
  提起本件訴訟。聲明：(一)被告應給付原告3萬元，及自起訴狀
  繕本送達翌日起至清償日止，按年息5﹪計算之利息。(二)被告
  應自100年2月5日起至原告逝世之前1日止，按月於每月5日給
  付原告1萬元。(三)第1項判決請依職權宣告假執行。
二被告則以：原告自94年6月20日離婚前，即與被告分居長達20
  年，亦無對被告盡丈夫、對兒女盡父親之基本扶養義務，被告
  原可訴請終止婚姻關係，因原告要求一定要每個月給付1萬元
  才願意離婚，被告遭其脅迫，不得已之下答應每月給付1萬元
  作為生活費之用。原告至今長達30年以上期間未盡扶養父母、
  子女之責任，父母長期由被告之子扶養，故自99年11月起，被
  告兒子以原告長期離家，無善盡扶養子女義務，質疑給予原告
  1萬元生活費之必要性，要求被告停止給付前夫生活費。被告
  簽立協議書當時係因受到原告脅迫，如不給付則不願離婚，如
  今被告之子質疑給付1萬元之正當性，基於原告離家長達30年
  以上，均無善盡為人夫、為人父之基本扶養義務，更對其年邁
  母親不聞不問。原告主張每月給付1萬元之生活費，必須有其
  正當性，並應提出過去30年來有扶養子女、父母之相關證明，
  以支持被告之子繼續給付原告每個月1萬元之理由。答辯聲明
  ：原告之訴及其假執行之聲請均駁回。如受不利之判決，願供
  擔保請准宣告免為假執行。
三下列事項為兩造所不爭執（見本院卷第24頁），應堪採認：
(一)兩造原係夫妻，於94年6月20日簽立系爭協議書，並辦竣離婚
  登記。
(二)系爭協議書第1條第(三)款約定：被告自離婚生效日起，每月5號
  給付原告每月1萬元零用金，直至原告過世為止。被告自99年1
  1月5日起，即未依上開約定履行。
四兩造爭執事項（見本院卷第24頁、第25頁）：
(一)被告是否因受原告之脅迫而簽立系爭協議書第1條第(三)款之約
  定？
(二)原告請求被告給付3萬元及自100年2月5日起至原告死亡前1日
  止，每月給付1萬元，有無理由？
五本院論述如下：
(一)被告是否因受原告之脅迫而簽立系爭協議書第1條第(三)款之約
  定？
  按當事人主張其意思表示係因被詐欺或脅迫而為之者，應就其
  被詐欺或被脅迫之事實，負舉證之責任（最高法院21年上字第
  2012號判例意旨參照）。又所謂因被脅迫而為意思表示，係指
  因相對人或第三人以不法危害之言語或舉動加諸表意人，使其
  心生恐怖，致陷於不能不遵從之狀態，而為意思表示而言（最
  高法院95年度臺上字第2948號判決參照）。本件被告主張其遭
  脅迫而簽立系爭協議書第1條第(三)款乙節，為原告所否認，自
  應由被告就此事實負舉證責任，惟被告並未提出證據以資證明
  ，是其主張，尚難遽信。
(二)原告請求被告給付3萬元及自100年2月5日起至原告死亡前1日
  止，每月給付1萬元，有無理由？
  被告既與原告簽立系爭協議書，並於第1條第(三)款約定：被告
  自離婚生效日起，每月5號給付原告每月1萬元零用金，直至原
  告過世為止，且被告自99年11月5日起，即未依上開約定履行
  ，則原告依上開約定，請求被告給付3萬元，為有理由。另原
  告請求被告應自100年2月5日起至原告死亡前1日止，按月給付
  原告1萬元部分，雖起訴時尚未屆清償期，然被告自99年11月5
  日起即未依約給付，顯有到期不履行之虞，原告自有預為請求
  之必要。從而，原告依系爭協議書之法律關係及民事訴訟法第
  246條之規定，請求被告給付3萬元及自100年2月5日起至原告
  死亡前1日止，每月給付1萬元，洵屬正當。至被告雖辯稱：基
  於原告離家長達30年以上，均無善盡為人夫、為人父之基本扶
  養義務，更對其年邁母親不聞不問等語。然此縱屬實，然被告
  既與原告簽立系爭協議書而約定同意按月給付原告1萬元，被
  告自應依系爭協議書履行，其所辯尚無解其責任。
(三)末按給付有確定期限者，債務人自期限屆滿時起，負遲延責任
  ，民法第229條第1項定有明文。又遲延之債務，以支付金錢為
  標的者，債權人得請求依法定利率計算之遲延利息；但約定利
  率較高者，仍從其約定利率；而應付利息之債務，其利率未經
  約定，亦無法律可據者，週年利率為百分之5；亦為同法第233
  條第1項及第203條所明定。經查：被告依約應於每月5日給付1
  萬元予原告，被告自99年11月5日起未給付，是被告每月之給
  付義務自該月6日起即陷於給付遲延，而原告係100年1月3日起
  訴，被告於100年1月10日收受起訴狀繕本，有起訴狀收文戳章
  、送達證書在卷可稽，此時就99年11月5日、12月5日、100年1
  月5日各期之給付已陷於給付遲延，則原告請求被告給付99年1
  1月5日、12月5日、100年1月5日各1萬元，共3萬元之自起訴狀
  繕本送達翌日即100年1月11日起至清償日止，按週年利率5﹪
  計算之利息，應屬有據。
六綜上，原告依系爭協議書之約定，請求被告給付3萬元及自100
  年1月11日起至清償日止，按週年利率5﹪計算之利息，及自10
  0年2月5日起至原告死亡前1日止，每月給付1萬元，為有理由
  ，應予准許。
七假執行部分：
  按所命給付之金額或價額未逾50萬元之判決，法院得依職權宣
  告假執行，民事訴訟法第389條第1項第5款定有明文，本判決
  第一項所命被告給付之金額未逾50萬元，依前揭規定，自當由
  本院依職權宣告假執行。又本件判決第2項係屬民事訴訟法第4
  27條第2項第8款所定其他定期給付之訴訟，依同法第389條第1
  項第3款之規定，法院應就全部判決依職權宣告假執行（司法
  院（82）廳民一字第02448號研討結果意見參照）。另被告陳
  明願供擔保，請准宣告免為假執行，經核並無不合，爰酌定相
  當之金額，併准許之。
八本件事證已臻明確，兩造其餘攻擊防禦方法，經核與本判決結
  果不生影響，爰不一一論敘，併此敘明。
九據上論結，本件原告之訴有理由，依民事訴訟法第78條、第38
  9條第1項第3款、第5款、第392條第2項，判決如主文。
中    華    民    國   100    年    2     月    11    日
                  民事第三庭   法  官  蘇雅慧
以上正本係照原本作成。
如不服本判決，應於送達後20日內，向本院提出上訴狀（須附繕
本）並表明上訴理由，如於本判決宣示後送達前提起上訴者，應
於判決送達後10日內補提上訴理由狀。如委任律師提起上訴者，
應一併繳納上訴審裁判費。
中    華    民    國   100    年    2     月    11    日
                               書記官  李佳惠